【裁判字號】    99,交聲,3136
【裁判日期】    991130
【裁判案由】    交管條例聲異
【裁判全文】
臺灣板橋地方法院交通事件裁定        99年度交聲字第3136號
原處分機關  交通部公路總局臺北區監理所
異  議  人
即受處分人  王先德
上列異議人即受處分人因違反道路交通管理處罰條例案件，不服
原處分機關於中華民國99年9 月8 日所為之裁決處分（裁決書案
號：北監自裁字第裁40-1AF506326號），聲明異議，本院裁定如
下：
    主  文
原處分撤銷。
王先德不罰。
    理  由
一、原處分意旨略以：異議人即受處分人王先德於民國99年8 月
    20日下午1 時27分許，駕駛車牌號碼5872-EB 號自用小客貨
    車，在臺北市○○街83號停車場身心障礙專用停車位違規停
    車，經臺北市停車管理工程處舉發；爰依道路交通管理處罰
    條例第56條第1 項第10款、第4 項規定，裁處罰鍰新臺幣（
    下同）1200元。
二、聲明異議意旨略以：異議人領有身心障礙者專用停車位識別
    證，僅疏未將之置於車內，並非違規停車，竟遭裁罰，殊難
    甘服，爰依法聲明異議。
三、按汽車停車時，在設有殘障者專用停車標誌處所，非殘障用
    車不得停放，道路交通安全規則第112 條第1 項第5 款定有
    明文。次按公共停車場應保留百分之二比例做為身心障礙者
    專用停車位，車位未滿五十個之公共停車場，至少應保留一
    個身心障礙者專用停車位。非領有專用停車位識別證明之身
    心障礙者或其家屬，不得違規佔用，身心障礙者保護法第48
    條第1 項規定甚明。又汽車駕駛人停車時，於身心障礙專用
    停車位違規停車者，處600 元以上1200元以下罰鍰，並應以
    最高額處罰之，則為道路交通管理處罰條例第56條第1 項第
    10款、第4 項所明定。
四、經查，異議人於99年8 月20日下午1 時27分許，駕駛車牌號
    碼5872-EB 號自用小客貨車，在臺北市○○街83號停車場身
    心障礙專用停車位停車，經臺北市停車管理工程處舉發違規
    停車之事實，有違規查詢報表1 件附卷可資佐證，且為異議
    人所不爭執，此情足堪認定。而異議人為極重度聲音肢體障
    礙人士，前經臺北縣政府核發身心障礙者專用停車位識別證
    ，使用車號5872-EB 號，有效期限至102 年4 月24日止，有
    中華民國身心障礙手冊、身心障礙者專用停車位識別證各1
    件在卷足稽，依道路交通安全規則第112 條第1 項第5 款及
    身心障礙者保護法第48條第1 項規定，得使用身心障礙專用
    停車位。異議人雖未將其識別證置於汽車明顯處供查核檢驗
    ，而與身心障礙者專用停車位設置管理辦法第9 條第1 項之
    規定有違，然此項規定係主管機關依身心障礙者保護法第48
    條發布之命令，不得牴觸其母法。且道路交通管理處罰條例
    第56條第1 項第10款之立法目的，旨在落實保障身心障礙者
    之停車權益，避免不具身心障礙身分人士，擅用專為殘障者
    設置之停車位，侵害身心障礙者應有之停車權利而設。況前
    揭身心障礙者保護法、身心障礙者專用停車位設置管理辦法
    ，均未明定未將身心障礙者專用停車位識別證置於汽車供查
    核檢驗者，不得使用身心障礙者專用停車位之法律效果。從
    而，本件異議人既已領有身心障礙者專用停車位識別證，其
    在身心障礙專用停車位停車，實與身心障礙者停車權益之保
    障無違，尚難指為違規停車；原處分機關以異議人未依身心
    障礙者專用停車位設置管理辦法第9 條第1 項規定，將身心
    障礙者專用停車位識別證置於汽車供查核檢驗，逕認異議人
    係在身心障礙專用停車位違規停車，而予裁罰，容有未洽。
    綜上，本件異議為有理由，爰撤銷原處分，併為異議人不罰
    之諭知，以昭審慎。
據上論斷，應依道路交通管理處罰條例第87條第2 項，道路交通
事件處理辦法第19條，裁定如主文。
中    華    民    國    99    年    11    月    30    日
                  交通法庭  法  官  廖怡貞
以上正本證明與原本無異
如不服本裁定應於送達後5 日內向本院提出抗告狀
                            書記官  林惠齡
中    華    民    國    99    年    12    月    1     日

司法院資訊處製作；財團法人民間司法改革基金會備份。
